【裁判字號】    99,交聲,844
【裁判日期】    990430
【裁判案由】    聲明異議
【裁判全文】
臺灣高雄地方法院交通事件裁定         99年度交聲字第844號
原處分機關  高雄市政府交通局
異  議  人
即受處分人  甲○○
上列異議人即受處分人因違反道路交通管理處罰條例案件，對於
原處分機關民國99年3 月5 日所為之處分（原處分案號：高市交
裁字第裁85-B00000000號），聲明異議，本院裁定如下：
    主  文
原處分撤銷。
甲○○汽車駕駛人，駕駛重型機器腳踏車經測試檢定酒精濃度超
過規定標準，吊扣駕駛執照壹年，並應接受道路交通安全講習。
    理  由
一、原處分意旨略以：異議人即受處分人甲○○，於民國97年12
    月9 日23時許飲用酒類後，駕駛車牌號碼H7Q-689 號重型機
    車，於翌日即同年月10日零時18分許行經高雄市苓雅區○○
    ○路52巷18 號 前，經警攔查並對異議人施以酒精測試器測
    得呼氣酒精濃度為每公升0.94毫克，以異議人違反道路交通
    管理處罰條例第35條第1 項第1 款之規定依法舉發，嗣經原
    處分機關以原處分裁處罰鍰新臺幣（下同）4 萬5000元，吊
    扣駕駛執照12個月，施以道路交通安全講習等語。
二、異議意旨略以：異議人上開違規行為，業經臺灣高雄地方法
    院檢察署檢察官予以緩起訴處分確定，異議人已履行緩起訴
    處分命令之義務勞務40小時，原處分機關仍為裁處，違反一
    事不二罰原則，爰依法聲明異議等語。
三、按汽車駕駛人，駕駛汽車經測試檢定酒精濃度超過規定標準
    者，處15,000元以上60,000元以下罰鍰，並當場移置保管該
    汽車及吊扣其駕駛執照1 年；因而肇事致人受傷者，並吊扣
    其駕駛執照2 年；致人重傷或死亡者，吊銷其駕駛執照，並
    不得再考領，道路交通管理處罰條例第35條第1 項第1 款定
    有明文。次按，一行為同時觸犯刑事法律及違反行政法上義
    務規定者，依刑事法律處罰之，但其行為應處以其他種類行
    政罰或得沒入之物而未經法院宣告沒收者，亦得裁處之；前
    項行為如經不起訴處分或為無罪、免訴、不受理、不付審理
    之裁判確定者，得依違反行政法上之義務規定裁處之；違反
    行政法上義務而受罰鍰、沒入或其他種類行政罰之處罰時，
    適用本法，但其他法律有特別規定者，從其規定，行政罰法
    第26條、第1 條分別定有明文。而上開道路交通管理處罰條
    例第35條第1 項第1 款規定，係對行為人違反行政法上義務
    規定之裁處，且該條例關於一行為同時觸犯刑事法律及違反
    行政法上義務規定者，並無特別規定，故汽車駕駛人若酒後
    駕車之行為，經測試檢定酒精濃度超過規定標準，而同時涉
    有刑法第185 條之3 公共危險罪嫌時，道路交通管理處罰機
    關除有行政罰法第26條第1 項但書得處以其他種類行政罰者
    之情形，得裁處其他種類行政罰外，關於罰鍰部分，即應依
    上開行政罰法第26條及道路交通管理處罰條例第10條規定移
    送該管地方法院檢察署處理，不得逕依道路交通管理處罰條
    例第35條第1 項第1 款規定，裁處行為人罰鍰之行政罰。
四、再按，被告所犯為死刑、無期徒刑或最輕本刑3 年以上有期
    徒刑以外之罪，檢察官參酌刑法第57條所列事項及公共利益
    之維護，認以緩起訴為適當者，得定1 年以上3 年以下之緩
    起訴期間為緩起訴處分，其期間自緩起訴處分確定之日起算
    ，刑事訴訟法第253 條之1 第1 項定有明文。行政罰法第26
    條已明揭一事不二罰之原則，即應受行政罰之行為如經不起
    訴處分或為無罪、免訴、不受理、不付審理之裁判確定者，
    始得依違反行政法上義務規定裁處之。而上開法條規定並未
    包括緩起訴處分在內，且緩起訴處分就其使被告免於刑事訴
    追之效果而言，雖與不起訴處分相同，然緩起訴處分另須於
    一定期間內遵守或履行刑事訴訟法第253 條之2 各款所規定
    之事項，該須遵守或履行之義務，需經受處分之被告同意，
    與刑罰純屬國家刑罰權單方之規定不同，然若有刑事訴訟法
    第253 條之3 第1 項各款情形，檢察官仍得依職權或依告訴
    人之聲請，將緩起訴處分撤銷，故緩起訴處分之性質顯與不
    起訴處分不完全相同，而仍有處罰之實質。又酒後駕車經檢
    察官為緩起訴處分，並命被告提供義務勞務者，被告係履行
    檢察官為緩起訴處分命令，此等命令名義上雖非刑罰，但仍
    是一種特殊的處遇措施，造成被告之義務增加，性質上亦屬
    干預人民自由之處分，與刑事制裁無異，實質上為刑事處罰
    。故檢察官為緩起訴處分並命提供義務勞務者，其提供之義
    務勞務亦屬實質上刑事處罰，監理機關應不得再為行政裁罰
    。
五、查異議人於97年12月9 日23時許飲用酒類後，駕駛車牌號碼
    H7Q-689 號重型機車，於翌日即同年月10日零時18分許行經
    高雄市苓雅區○○○路52巷18號前，經警攔查並對異議人施
    以酒精測試器測得呼氣酒精濃度為每公升0.94毫克，並經臺
    灣高雄地方法院檢察署檢察官偵查而為緩起訴處分，命異議
    人並向指定之公益團體、地方自治團體或社區提供40小時之
    義務勞務，緩起訴期間為1 年（98年1 月13日至99年1 月12
    日）等情，有高雄市政府警察局高市警交字第B00000000 號
    舉發違反道路交通管理事件通知單、酒精濃度檢測單、臺灣
    高雄地方法院檢察署97年度偵字第34615 號緩起訴處分書、
    異議人之臺灣高等法院被告前案紀錄表在卷足憑，並為異議
    人所不爭。異議人以一酒後駕車之行為，同時觸犯刑事法律
    及違反行政法上義務，經檢察官依刑事法律為緩起訴處分，
    異議人並依據該緩起訴處分於98年1 月13日至同年9 月12日
    提供社區義務勞務40小時完畢，有異議人之臺灣高等法院被
    告前案紀錄表附卷可按，而提供義務勞務之性質既等同於受
    刑事處罰，即無由再依違反行政法上義務之規定處罰之。原
    處分機關就異議人同一酒後駕車之行為，再予裁處罰鍰4 萬
    5000元，即有違反一事不二罰之原則。
六、另原處分關於吊扣駕駛執照及施以道路安全講習部分，係預
    防將來再犯危險之管制罰，而有別於前揭針對已發生違規事
    實科處罰鍰之行政秩序罰，屬行政罰法第26條第1 項但書所
    稱之「其他種類行政罰」。原處分機關雖不得就該同一違規
    事實再處以「罰鍰」，然仍應科處罰鍰以外之行政罰（即吊
    扣駕駛執照及施以道安講習）。是原處分機關吊扣駕駛執照
    12個月及命異議人應接受道路安全講習，與金錢處罰為不同
    類型之行政罰，為達成遏阻酒後駕車之行政目的，自可併予
    處分，並無抵觸一事不二罰原則，故吊扣駕駛執照12個月及
    施以道安講習部分之原處分並無違誤。
七、綜上，異議人駕駛重型機車違反道路交通管理處罰條例第35
    條第1 項第1 款「酒精濃度超過標準」之規定，原處分機關
    就異議人之交通違規行為，再予裁處罰鍰4 萬5000元部分容
    有違誤，至原處分關於吊扣駕駛執照12個月及施以道安講習
    部分，於法核無不符。是異議人就原處分裁處罰鍰部分，聲
    明異議為有理由，應由本院將原處分撤銷，另為裁定如主文
    第2 項所示。
八、據上論斷，應依道路交通管理處罰條例第87條第2 項，道路
    交通案件處理辦法第20條前段，裁定如主文。
中    華    民    國    99    年    4     月    30    日
                  交通法庭  法  官  楊國煜
如不服本裁定應於送達後5日內向本院提出抗告狀。
以上正本證明與原本無異。
中    華    民    國    99    年    4     月    30    日
                            書記官  王芷鈴

司法院資訊處製作；財團法人民間司法改革基金會備份。
